最高法院刑事裁定　　　　　　　　　　111年度台抗字第537號
抗　告　人　鍾文智
 
 
上列抗告人因違反證券交易法案件，不服臺灣高等法院中華民國
111年2月25日駁回聲請再審之裁定（111 年度聲再字第18號），
提起抗告，本院裁定如下：
    主  文
抗告駁回。
    理  由
一、按經法院認無再審理由而以裁定駁回後，不得更以同一原因
    聲請再審；法院認為聲請再審之程序違背規定者，應以裁定
    駁回之，刑事訴訟法第434條第3項、第433 條定有明文。又
    同法第420條第1項第6 款所稱新事實或新證據，除須具有未
    判斷資料性之「新規性」外，尚須具備單獨或與先前之證據
    綜合判斷而足以動搖原確定判決所認定事實之「確實性」特
    性，二者均不可或缺，倘未兼備，自無准予再審之餘地。基
    此，再審聲請人所提出之新事實或新證據，是否具有未經原
    確定判決就其實質之證據價值加以判斷之新規性，自應先予
    審查，必須至少有一證據方法或證據資料合於新規性要件，
    方能續為確實性之審查。如聲請再審所憑各事實或證據，均
    不具備新規性要件，自毋庸再予審查該事實或證據是否具備
    確實性。
二、本件抗告人鍾文智就原審法院103 年度金上重訴字第16號違
    反證券交易法案件刑事確定判決（下稱原確定判決），依刑
    事訴訟法第420條第1項第6 款規定聲請再審，其聲請意旨略
    如原裁定理由欄一所載。原裁定對於聲請意旨所舉再審證 2
    即金融監督管理委員會（下稱金管會）民國108年7月3 日金
    管證發字第00000000000號函（下稱金管會108年7月3日函）
    ，係將再審證8即財政部76年9月12日（76）臺財證（二）字
    第900號公告（下稱「900號公告」），列為依據證券交易法
    第6條第1項所稱之經主管機關以公告或令核定之其他有價證
    券，而與「900 號公告」揭示意旨相同，且抗告人曾分別以
    臺灣存託憑證（Taiwan Depositary Receipts，TDR)非屬金
    管會所稱業經76年財政部公告核定之「外國有價證券」之同
    一原因及「900 號公告」之事證，先後聲請再審，經原裁定
    附表（下稱附表）所示原審法院及本院裁定，認其聲請為無
    理由或以同一理由聲請再審，而予駁回確定，此部分要係就
    同一原因聲請再審，並非適法。另就再審證3即監察院109年
    7 月31日院台司字第0000000000號函所檢附「調查報告」（
    下稱監察院調查報告），敘明監察院就個案所作之調查報告
    ，乃本於其監察權之行使而作為，屬其自行調查獲得之結論
    ，對於享有審判獨立之法院而言，基於憲法分權、各權平等
    互重原則，並不當然具有拘束力，非屬刑事訴訟法第420 條
    第1項第6款所稱之新證據。另針對再審證4至7等4 篇學者文
    獻意見，如何無論單獨或與先前之證據綜合判斷，不足以動
    搖原確定判決所認定之事實，亦論列說明其論據。因認本件
    聲請再審，或為不合法，或為無理由，予以駁回。
三、抗告意旨略以：㈠抗告人於前案聲請再審中，未曾提出金管
    會108年7月3 日函，此項新證據係於本案原審始初次提出，
    所憑之證據方法與先前歷次聲請再審已有不同，自非屬同一
    原因聲請再審之情形；㈡再審證3 之監察院調查報告，係原
    確定判決之後始存在之有利於抗告人之書證，自屬具備「未
    判斷資料性」、「證據適格性」之新證據，原裁定並未單獨
    或綜合評價監察院之調查報告，是否具確實性，自有理由不
    備之違法；㈢再審證4至7等4 篇學者文獻，均與附表所提學
    者法律意見不同，非為相同之再審新證據，原裁定亦未針對
    4 篇學者文獻之內容是否影響原確定判決所認定之事實，詳
    加審究，有理由不備之違法。惟查，原裁定業已詳予說明，
    金管會108年7月3日函援引「900號公告」，重申相同意旨，
    就抗告人主張TDR 非屬「外國有價證券」之再審事由，二者
    文號雖屬有別，內容實屬相同，要屬就同一原因聲請再審，
    並無不當。復敘明監察院調查報告，依憲法所定權力分立原
    則，對於法院之見解並非當然具有拘束力，不屬於刑事訴訟
    法第420條第1項第6 款所稱之證據，原裁定未再予審查該調
    查報告是否具備確實性，自無理由不備之違法。至於抗告人
    所提出再審證4至7之學者文獻意見，僅具學術上之討論價值
    ，均非刑事訴訟法所稱之事實或證據，非屬同法第420條第1
    項第6 款所稱之新證據，自無庸再予審查是否具備確實性。
    原裁定認該等文獻意見不具確實性，其理由雖不盡相同，但
    結論並無二致，於裁定之結果無影響。原裁定因認抗告人提
    出上開證據，自形式觀察即得認其聲請再審，部分為不合法
    ，部分為無理由，因認無依聲請召開調查庭之必要，自無不
    當。抗告意旨，對於原裁定已詳為論駁之事項，徒憑己見，
    任意指為違法，殊與法律所規定得為聲請再審之新證據不相
    適合，其抗告為無理由，應予駁回。
據上論結，應依刑事訴訟法第412條，裁定如主文。
中    華    民    國   111    年    5     月    25    日
                  刑事第八庭審判長法  官  何  菁  莪  
                                  法  官  朱  瑞  娟  
                                  法  官  劉  興  浪  
                                  法  官  高  玉  舜  
                                  法  官  何  信  慶  
本件正本證明與原本無異
                                  書記官
中    華    民    國   111    年    5     月    31    日